臺灣臺中地方法院刑事判決　　　　　　　　　　　　　九十三年度易字第六九七號
　　公　訴　人　臺灣臺中地方法院檢察署檢察官
　　被　　　告　乙○○
右列被告因業務侵占案件，經檢察官提起公訴（九十二年度偵緝字第九三０號），本
院判決如左：
    主  文
乙○○意圖為自己不法之所有，而侵占對於業務上所持有之物，處有期徒刑陸月，如
易科罰金，以參佰元折算壹日。
    事  實
一、乙○○原係美辰國際科技有限公司（以下簡稱美辰公司）負責人，民國九十
    二年一月六日美辰公司改以許尤美擔任負責人，乙○○則以股東身分負責技術開
        發等工作，而基於業務關係持有保管美辰公司所有，置於台中市○區○○○
    路一段二四七號九樓之三（即傑聯智慧大樓）之桌上型電腦五部、筆記型電腦一
    部、指紋門把鎖一個，嗣因其個人與公司間有糾紛，竟於九十二年一月二十七日
    二十一時許，易持有為自己不法所有之意圖，至上址將前開物品取走，而侵占對
    於業務上所持有之物，並將之變賣，得款供己花用，嗣經許尤美於翌日發覺後報
    警查獲。
二、案經美辰公司訴由台中市警察局第一分局報請臺灣臺中地方法院檢察署檢察官偵
    查起訴。
    理  由
一、訊據被告乙○○固坦承於右揭時地取走桌上型電腦五部、筆記型電腦一部及指紋
    門把鎖一個，並將之變賣，得款供己花用之事實，惟矢口否認有何不法所有之侵
    占意圖，辯稱：美辰公司積欠伊九十一年十月、十一月份之薪水及伊之出差費，
    之前伊已向許尤美反應，但許尤美都不處理，因伊急需用錢，伊有跟許尤美說再
    不處理，要搬公司電腦抵債，因公司迄未付伊薪水，伊才去搬公司之電腦等物抵
    債云云。
二、經查：
（一）右揭事實，業據告訴人美辰公司負責人許尤美於偵查中指訴甚詳，而被告確於
      右揭時、地取走美辰公司所有之桌上型電腦五部、筆記型電腦一部、指紋門把
      鎖一個，亦經證人即傑聯智慧大樓管理員趙國璋於警詢時及偵查中證述在卷（
      見偵字第一二四三六號卷第六頁反面、第二二頁反面、二三頁正面），並有傑
      聯智慧大樓監視錄影帶翻拍之照片附卷足稽（見偵緝字第九三０號卷第八一頁
      ）。
（二）被告任職於美辰公司之薪資為每月四萬元，九十一年九月份之薪資業已支領，
      此有被告自承為其所簽收之九十一年九月份領款收款單一份在卷可憑（見偵緝
      字第九三０號偵查卷第二三頁、本院卷第五七頁）。雖被告對於告訴人所提出
      之九十一年九月份、九十一年十月份之薪資表及被告曾於九十一年十一月十八
      日向美辰公司借支一萬元之支出證明單（見同上開偵查卷第七六至七八頁）供
      稱：該薪資表及證明單伊不知是否伊所領取，有伊簽名及蓋章的部分伊都沒有
      意見，但在九十一年十月份以前的有意見，伊質疑其真實性云云（見本院卷第
      五六頁）。惟被告已自承有領取九十一年九月份之薪資，而前開九十一年九月
      份、九十一年十月份之薪資表及九十一年十一月十八日支出證明單，亦均有被
      告之簽名，參以證人即美辰公司之會計許容榕於偵查中結證稱：九十一年十一
      月有給付被告九十一年十一月份之薪水等語（見同上開偵緝卷第一０六頁反面
      ），足見美辰公司應無積欠被告九十一年十、十一月份之薪資。況被告於本院
      審理時坦承：九十一年十一月二十二日伊提領美辰公司四十七萬元現金，去銀
      行兌換美金及美金支票，同年月二十三日出國，四十七萬元都拿到大陸用，是
      支付工程師的設計費用及簽約的費用等語（見本院卷第五七頁），核與證人許
      容榕於偵查中證稱：被告在九十一年十一月二十二日去大陸前，領走了四十七
      萬元等語（見同上開偵緝卷第一０六正面）相符，被告於九十一年十一月二十
      二日既已提領美辰公司之存款四十七萬元，如果美辰公司確積欠被告九十一年
      十月、十一月份薪資，被告又急需用錢，豈有不先用以抵付公司積欠自已之薪
      資之理？如被告以美辰公司之利益為優先，故不願以該四十七萬元先抵付自已
      之薪資，又豈有於甫自大陸返國後，即未與美辰公司負責人許尤美等人聯絡，
      而自行於九十二年一月二十七至上址取走上開物品之理？足證被告取走上述物
      品，確有占為己有之不法意圖甚明。
（三）再美辰公司之股東，除負責人許尤美外，尚有案外人甲○○、許容榕，亦有該
      公司股東名單在卷足稽（見同上開偵緝卷第五八頁），是美辰公司縱有財務不
      佳、積欠被告薪資之情事，除符合民法自助行為（民法第一百五十一條參照）
      等法定要件外，亦有待依法清算，償還債務後，再將所餘財產分配予所有股東
      ，而不得任由被告擅自取走公司之物品。而觀被告尚能於九十一年十一月二十
      二日提領美辰公司之款項四十七萬元等情，實難認被告取走前開物品時有何不
      及受法院或其他有關機關援助，而非當時取走前開物品，其薪資債權即不得實
      行或實行顯有困難，而需自力救濟之情事。證人趙國璋於偵查中結證稱：被告
      當時有來管理室內跟伊說話，被告說有些東西要拿到被告另外的分公司，之後
      被告就搭電梯去美辰公司把東西搬走等語（見偵字第一二四三六號卷第二二頁
      反面、二三頁正面），惟被告於本院審理時自承將上述物品取走，加以變賣，
      是其當時向證人趙國璋所述之不實言語，顯係欲掩飾其犯行，益徵其取走上述
      物品時有不法所有之意圖，甚為顯然。
（四）綜上所述，被告所辯，均屬卸責飾詞，不足採信，本件事證明確，被告犯行堪
      以認定。
三、查被告於擔任美辰公司股東期間，負責技術開發等業務，係從事業務之人，其於
    任職期間侵占所持有之桌上型電腦五部、筆記型電腦一部、指紋門把鎖一個，係
    犯刑法第三百三十六條第二項之業務侵占罪。爰審酌被告素行良好，有臺灣高等
    法院被告全國前案紀錄表在卷可憑，其為美辰公司股東，對於業務上所持有前開
    物品，未善盡應有之職務誠信義務，僅因與公司有糾紛，而予侵占入己，所侵占
    之物品價值不菲，未返還予美辰公司，犯後否認所犯等一切情狀，量處如主文所
    示之刑，並諭知易科罰金之折算標準。
四、公訴意旨另以：被告於前開時地易持有為所有之意思，一併取走所保管之美辰公
    司所有之掃描器一臺、光碟ＳＤＫ一片、微控制模擬器，因認被告此部分亦犯
    刑法第三百三十六條第二項之業務侵占罪嫌。按犯罪事實應依證據認定之，無證
    據不得認定其犯罪事實，又不能證明被告犯罪者，應諭知無罪之判決，刑事訴訟
    法第一百五十四條第二項及第三百零一條第一項分別定有明文。次按刑事訴訟法
    上所謂認定犯罪事實之證據，係指足以認定被告確有犯罪行為之積極證據而言；
    如未能發現相當證據或證據不足以證明，自不能以推測或擬制之方法，以為裁判
    基礎（最高法院二十九年上字第三一０五號、四十年台上字第八十六號判例參照
    ）。而告訴人之告訴，係以使被告受刑事訴追為目的，是其陳述是否與事實相符
    ，仍應調查其他證據以資審認（最高法院五十二年台上字第一三００號判例參照
    ）。公訴人認被告侵占上述物品，係以：右揭事實業據告訴人美辰公司負責人許
    尤美指訴歷歷，而被告確有取走前開公訴意旨所指之物，亦經證人即傑聯智慧大
    樓管理員趙國璋證述在卷，並有監視錄影帶翻拍之照片附卷足查，而被告原堅稱
    除桌上型電腦五部、筆記型電腦一部外，並未取其他物品，直待檢察官當庭提示
    前述翻拍照片後，被告始又承認取走指紋門把鎖，足認被告前後辯詞不一致，且
    有規避之意，其稱未侵占其餘物品，顯不足等語為其論據。訊據被告堅決否認有
    取走此部分之物品加以侵占入己，辯稱：伊只有拿走桌上型電腦五部、筆記型電
    腦一部及指紋門把鎖一個，其餘物品未拿走等語。經查，證人即傑聯智慧大樓管
    理員趙國璋於警詢時證稱：九十二年一月二十七日二十一時許，被告陸續從九樓
    搬運物品下樓，被告搬運電腦機件等物（見偵字第一二四三六號卷第六頁反面）
    。於偵查中結證稱：伊是從監視器中有看到被告進入公司內搬東西，有電腦、零
    件、主機，是直接搬走，未裝箱等語（見同上偵查卷第二三頁正面），並未證述
    看見被告取走掃描器、光碟ＳＤＫ、微控制模擬器。其次，公訴人所指之傑聯智
    慧大樓監視錄影帶翻拍之照片（見偵緝字第九三０號卷第八一頁），僅能證明被
    告取走指紋門把鎖之事實，亦無法證明被告取走掃描器、光碟ＳＤＫ、微控制模
    擬器。又被告否認犯罪事實所持辯解縱使不能成立，除非有確實證據足以證明對
    於被告犯罪已無合理之懷疑外，不能遽為有罪之認定；刑事訴訟法規定被告有緘
    默權，被告基於不自證己罪原則，既無供述之義務，亦不負自證清白之責任，不
    能因被告未能提出證據資料證明其無罪，或對於被訴之犯罪事實不置可否，即認
    定其有罪。準此，自不能以被告前後辯詞不一致，即推測其亦有侵占前開掃描器
    、光碟ＳＤＫ、微控制模擬器。綜上所述，公訴人認被告犯此部分犯行，除告
    訴人之指訴外，別無其他證據證明告訴人此部分之指訴為真實，尚無法證明被告
    犯此部分犯行。此外，復查無其他積極之證據足資證明被告犯有此部分犯行，
    被告此部分之犯罪事實即屬不能證明，依法原應諭知無罪之判決，惟公訴人認此
    部分之犯行，與前開被告侵占桌上型電腦五部、筆記型電腦一部、指紋門把鎖一
    個經論罪科刑部分為實質上一罪關係，爰不另為無罪之諭知。
據上論斷，應依刑事訴訟法第二百九十九條第一項前段，刑法第三百三十六條第二項
、第四十一條第一項前段，罰金罰鍰提高標準條例第一條前段、第二條，判決如主文
。
本案經檢察官丙○○到庭執行職務。
中      華      民    國    九十三    年      七      月      八      日
                              臺灣臺中地方法院刑事第十一庭
                                  審判長法  官  蔡  名  曜
                                        法  官  郭  書  豪
                                        法  官  黃  渙  文
右正本證明與原本無異。
如不服本判決，應於送達後十日內向本院提出上訴狀 （須附繕本） ，上訴於台灣高
法院台中分院。
                                        書記官
中      華      民      國    九十三    年      七      月      八      日
附錄論罪科刑法條
中華民國刑法第三百三十六條第二項：
對於業務上所持有之物，犯前條第一項之罪者，處六月以上五年以下有期徒刑，得併
科三千元以下罰金。
